臺灣高雄地方法院刑事判決　　　　　　　　　　　　九十三年度訴字第一二一八號
　　公　訴　人　臺灣高雄地方法院檢察署檢察官
　　被　　　告　乙○○
右列被告因違反毒品危害防制條例案件，經檢察官提起公訴（九十三年度毒偵字第一
四五四號、第一五二九號）及移
因被告就被訴事實為有罪之陳述，本院並聽取當事人之意見後，改依簡式審判程序進
行，判決如左：
    主  文
乙○○連續施用第一級毒品，累犯，處有期徒刑拾月，扣案如附表編號二、三所示之
第一級毒品海洛因（含包裝）、如附表編號一、二所示之殘留第一級毒品海洛因之針
筒及殘渣袋均沒收銷燬之，扣案如附表編號二、三所示之針筒沒收。
    事  實
一、乙○○前因違反麻醉藥品管理條例案件，經本院於民國八十三年九月五日以八十
    三年度少訴字第五六號判處有期徒刑二年六月，緩刑五年確定，惟再經本院以八
    十八年度撤緩字第六五號撤銷上開緩刑確定而入監執行，嗣於八十九年十二月十
    五日假釋出監，而於九十一年五月十九日指揮書指畢日期前未經撤銷假釋，遂以
    執行完畢論。乙○○又因施用毒品案件，經本院裁定送觀察、勒戒後，因認無繼
    續施用毒品之傾向，經臺灣高雄地方法院檢察署檢察官於八十八年三月三十一日
    以八十八年度偵緝字第五三六號不起訴處分確定，並於同年四月一日觀察、勒戒
    執行完畢釋放。詎乙○○猶不知悔改，竟基於施用第一級毒品海洛因之概括犯意
    ，於上開觀察、勒戒執行完畢釋放後之五年內即於如附表所示之時間、地點，分
    別以針筒注射海洛因之方式，連續施用第一級毒品海洛因各乙次，嗣於如附表所
    示時、地遭警臨檢或搜索，扣得如附表所示之物品，並均採集其尿液送驗而查獲
    。
二、案經高雄縣政府警察局岡山分局報告臺灣高雄地方法院檢察署檢察官偵查起訴及
    移送併案審理。
    理  由
壹、程序方面：
    按本件被告乙○○所犯係死刑、無期徒刑、最輕本刑為三年以上有期徒刑以外之
    罪，其於準備程序就前揭被訴事實為有罪之陳述，經受命法官告知簡式審判程序
    之旨，並聽取其與公訴人之意見後，本院認無不得或不宜改依簡式審判程序進行
    之處，爰依刑事訴訟法第二百七十三條之一第一項、第二百八十四條之一，裁定
    本件由受命法官獨任進行簡式審判程序，合先敘明。
貳、實體方面：
  一、訊據被告乙○○對於右揭犯罪事實均坦承不諱，本院復審酌：
    (一)查被告前因施用毒品案件，經本院裁定送觀察、勒戒後，因認無繼續施用毒品
      之傾向，經臺灣高雄地方法院檢察署檢察官於八十八年三月三十一日以八十八
      年度偵緝字第五三六號不起訴處分確定，並於同年四月一日觀察、勒戒執行完
      畢釋放之事實，有本院被告院內索引卡紀錄表、臺灣高等法院被告全國前案紀
      錄表及臺灣高雄地方法院檢察署刑案資料查註紀錄表各乙份在卷可按。是被告
      於涉本案之前，業曾初犯施用毒品，並於觀察、勒戒執行完畢後釋放甚明。
    (二)次查，經將被告所採集之尿液送驗結果，均係呈嗎啡陽性反應，此有尿液採證
      檢驗對照表三份、高雄縣政府衛生局九十三年三月八日九三煙檢字第三五一號
      、九十三年三月三十一日九三煙檢字第四八六號、九十三年五月六日九三煙檢
      字第七九五號煙毒尿液檢驗成績書、高雄醫學大學附設中和紀念醫院編號九三
      ○六─四六號、編號九三○六─三九號、九三○六─七八號濫用藥物尿液檢驗
      報告各乙份在卷可稽。又查：
      (1)海洛因施用入人體後水解還原成嗎啡，再循嗎啡之代謝方式排出體外，業據
        行政院衛生署藥物食品檢驗局七十三藥檢壹字第○三○二二一號函說明綦詳
        ，且依醫學臨床實驗及根據英國藥學會出版Isolation and
        Indentification of Drugs乙書第二九三頁載明：海洛因經注射入人體後，
        在體內迅速水解成6Monoacety Imorphine，再緩緩繼續水解成嗎啡，然後再
        循嗎啡之代謝方式排出，同書第四三一至四三二頁並載有：嗎啡經注射入人
        體後，約百分之五十以上於八小時內自尿中排出，至二十四小時排出約百分
        之九十，但四十八小時後仍有微量可檢出等語。
      (2)再者，上開尿液檢驗報告上均載明係以ＧＣ／ＭＳ（即氣相層析質譜儀分析
        法）方法檢驗，而該方法之原理係檢品經氣化後，通過層析管分離純化，再
        將純化後之成分循序送入質譜儀做個別鑑定。因質譜儀所測定之圖譜，在化
        學上被公認具有指紋特性，故可據以完全判定該檢品係為何種化合物。職是
        ，台北榮民總醫院即認為「若以氣相層析質譜儀（ＧＣ／ＭＳ）作藥物及其
        代謝產物之定性及定量分析，幾乎不會有偽陽性反應產生」，此經該院八十
        三年四月七日以八三北總內字第三○五九號函示明確。
      (3)準此而論，被告之尿液經檢驗結果，既係呈嗎啡陽性反應，顯見被告應有在
        前揭犯罪時間施用第一級毒品海洛因之行為甚明。
    (三)再者，復有附表所示之扣押物品扣案可稽，且嗣經送驗結果，扣案如附表編號
      二所示之白粉三包、如附表編號三所示之白粉乙包，均係第一級毒品海洛因無
      訛（上開三包驗後合計淨重零點四七公克，空包裝重零點六六公克；上開乙包
      驗後淨重零點一五公克，空包裝重零點二三公克），此有法務部調查局九十三
      年五月三日調科壹字第二二○○一七○三八號鑑定通知書、九十三年五月二十
      一日調科壹字第二二○○一七二五九號鑑定通知書各乙份在卷可稽；另如附表
      編號一所示之針筒乙支、殘渣袋乙個，附表編號二所示之殘渣袋乙個，其上均
      呈現海洛因陽性反應，此有高雄醫學大學附設中和紀念醫院編號九三○六─三
      八號、編號九三○六─三九號、編號九三○六─三六號檢驗報告各乙份附卷足
      佐，可知上開扣案物品其上均殘留有第一級毒品海洛因；再如附表編號二所示
      之針筒乙支，如附表編號三所示之針筒二支，固呈現海洛因陰性反應，有高雄
      醫學大學附設中和紀念醫院編號九三○六─三七號、編號九三○六─四四號檢
      驗報告各乙份在卷可參，但被告於本院審理時則坦承該針筒均係其所有，且係
      預備供注射海洛因所用。從而，益見被告確有施用第一級毒品海洛因。
    (四)綜上所述，被告前曾初犯施用毒品，於前揭觀察、勒戒執行完畢釋放後之五年
      內，再犯本件施用第一級毒品海洛因，故本件事證應屬明確，其犯行應堪認定
      。
  二、查海洛因屬於毒品危害防制條例第二條第二項第一款所規定之第一級毒品，核
      被告所為，係犯毒品危害防制條例第十條第一項施用第一級毒品罪。其持有毒
      品，復進而施用，其持有毒品之低度行為，為施用毒品之高度行為所吸收，不
      另論罪。被告先後多次施用第一級毒品之犯行，時間緊接，所犯構成要件相同
      ，顯係基於概括犯意為之，為連續犯，依刑法第五十六條規定，以一罪論，並
      加重其刑（公訴意旨原誤載被告所為應數罪併罰，惟經公訴檢察官當庭更正為
      連續犯）。至公訴意旨固僅論及如附表編號一、二所示之施用第一級毒品之犯
      罪事實，漏未論及如附表編號三所示之施用第一級毒品之犯罪事實，惟二者間
      有連續犯之裁判上一罪關係，已如前述，該漏未論及之部分應為起訴效力所及
      ，本院自應併予審判，附此敘明。被告前因違反麻醉藥品管理條例案件，經本
      院於八十三年九月五日以八十三年度少訴字第五六號判處有期徒刑二年六月，
      緩刑五年確定，惟再經本院以八十八年度撤緩字第六五號撤銷上開緩刑確定而
      入監執行，嗣於八十九年十二月十五日假釋出監，而於九十一年五月十九日指
      揮書指畢日期前未經撤銷假釋，遂以執行完畢論，此有前揭前科資料在卷可按
      ，其受有期徒刑執行完畢，於五年以內再犯本件最重本刑為有期徒刑以上之罪
      ，為累犯，應依刑法第四十七條之規定，加重其刑，並依法遞加之。
  三、本院審酌被告施用毒品，足以戕害其身心，滋生其他犯罪，惡化治安，嚴重損
      及公益，且被告前曾一犯施用毒品，甫經觀察、勒戒執行完畢，竟於短期內再
      為本件施用毒品犯行，顯見其不思悔改，自制力亦顯不佳；惟另考量被告於本
      院審理時即能坦承犯行，而其施用毒品行為於本質上係屬自我戕害行為，反社
      會性之程度應屬較低等一切情狀，酌情量處如主文所示之刑，以資懲儆。又扣
      案如附表編號二、三所示之海洛因（含包裝）係屬第一級毒品，前已述及，爰
      依毒品危害防制條例第十八條第一項前段，均併予宣告沒收銷燬之（其包裝因
      包覆該毒品，其上顯留有該毒品之殘渣，衡情自難與之剝離，當應整體視之為
      毒品，連同該包裝併予宣告沒收銷燬之）。至鑑驗耗用之第一級毒品海洛因既
      已滅失，自毋庸宣告沒收銷燬，併此敘明；再如附表編號一所示之針筒乙支、
      殘渣袋乙個，如附表編號二所示之殘渣袋乙個，其上均殘留有第一級毒品海洛
      因，衡情二者間已難剝離，自應整體視之為第一級毒品海洛因，爰同依毒品危
      害防制條例第十八條第一項前段規定，均併予宣告沒收銷燬之；另扣案如附表
      編號二所示之針筒乙支，如附表編號三所示之針筒二支，其上固均無海洛因等
      毒品反應，惟均係被告供本件犯罪預備之物，業如前述，爰依刑法第三十八條
      第一項第二款規定，均併予宣告沒收之。
據上論斷，應依刑事訴訟法第二百七十三條之一第一項、第二百八十四條之一、第二
百九十九條第一項前段，毒品危害防制條例第十條第一項、第十八條第一項前段，刑
法第十一條、第五十六條、第四十七條、第三十八條第一項第二款，判決如主文。
本案經檢察官甲○○到庭執行職務。
中      華      民      國    九十三    年      七      月     三十     日
                              臺灣高雄地方法院刑事第六庭
                                  法  官  陳信旗
右判決正本證明與原本無異。
如不服本判決，應於送達後十日內，向本院提出上訴狀。
                                  書記官  黃進遠
中      華      民      國    九十三    年      七      月     三十     日
 ┌───────────────────────────────────┐
 │附表                                        九十三年度訴字第一二一八號│
 ├──┬────┬──────┬─────────┬──────────┤
 │編號│時間    │地點        │查獲情形          │扣案物品            │
 ├──┼────┼──────┼─────────┼──────────┤
 │一  │九十三年│高雄縣岡山鎮│為警於九十三年二月│殘留第一級毒品之針筒│
 │    │二月二十│某公園內    │二十七日晚上九時四│乙支及殘渣袋乙個    │
 │    │七日晚上│            │十分許，在高雄縣岡│                    │
 │  │八時許  │            │山鎮○○路三十號後│                    │
 │    │        │            │方空地上查獲      │                    │
 ├──┼────┼──────┼─────────┼──────────┤
 │二  │九十三年│高雄縣彌陀鄉│為警於九十三年三月│第一級毒品海洛因三包│
 │    │三月十七│南寮村南寮路│十八日下午一時二十│（含包裝）（驗後合計│
 │    │日晚上十│光華西巷十六│分許，至上址臨檢查│淨重零點四七公克，空│
 │    │時許    │號之廢棄空屋│獲。              │包裝重零點六六公克）│
 │    │        │內          │                  │、針筒乙支及殘留第一│
 │    │        │            │                  │級毒品海洛因之殘渣袋│
 │    │        │            │                  │乙個                │
 ├──┼────┼──────┼─────────┼──────────┤
 │三  │九十三年│高雄縣岡山鎮│為警於九十三年四月│第一級毒品海洛因乙包│
 │    │四月二十│嘉新東路六九│二十七日上午九時三│（含包裝）（驗後淨重│
 │    │五日晚上│號七樓之十  │十分，在高雄縣橋頭│零點一五公克，空包裝│
 │    │九時許  │            │鄉○○路一二五號旁│重零點二三公克）、針│
 │    │        │            │搜索查獲。        │筒二支              │
 └──┴────┴──────┴─────────┴──────────┘
附錄本判決論罪之法條：
毒品危害防制條例第十條第一項
    施用第一級毒品者，處六月以上五年以下有期徒刑。
